【裁判字號】    97,家訴,26
【裁判日期】    971226
【裁判案由】    給付扶養費
【裁判全文】
臺灣屏東地方法院民事裁定              97年度家訴字第26號
原      告  丁○○○（已歿）
法定代理人  甲○○
訴訟代理人  周君強律師
被      告  乙○○
            丙○○
上列當事人間請求給付扶養費事件，本院裁定如下：
    主  文
原告之訴駁回。
訴訟費用由原告負擔。
    理  由
一、原告主張：原告為被告之母，因罹患腦瘤，經延醫治療均無
    起色，已至不能處理自己事務之程度，並經本院以97年度禁
    字第15號裁定宣告禁治產，選定三子甲○○為監護人。原告
    自生病時起即由甲○○夫婦獨立照顧，支出龐大費用。原告
    現居住安養院，每月花費至少新臺幣（下同）17,000元，僅
    靠甲○○扶養，實有獨木難撐巨廈之苦，難以維持原告之生
    活。為此請求被告負擔原告之扶養費用，並聲明：被告應連
    帶給付原告88,000元，並自民國97年8 月17日起按月給付原
    告7,334元。
二、按原告或被告無當事人能力者，法院應以裁定駁回，民事訴
    訟法第249 條第1項第3款定有明文。亦即，當事人能力為訴
    訟成立要件之一，無論訴訟進行至如何之程度，法院均應依
    職權調查之，如有欠缺，且此項欠缺不可以補正者，法院即
    得認其訴為不合法，而以裁定駁回之。
三、次按扶養之請求，乃請求權人身分上專屬之權利，該權利因
    請求權人死亡而消滅，其繼承人不得繼承其身分關係，對加
    害人請求賠償死亡後之扶養費。又當事人死亡時，當事人能
    力即行喪失，訴訟進行中當事人死亡時，如其為訴訟標的之
    法律關係得繼承者，法律為便宜計，固認中斷之制度，使其
    繼承人承受訴訟，以免另行開始訴訟，而將已行之訴訟程序
    作廢，然其為訴訟標的之法律關係不得繼承者，除有使他人
    承受訴訟或使訴訟當然終結之特別規定外，仍不能不認為訴
    訟要件之欠缺，如在第二審程序進行中被上訴人死亡而有此
    種情形者，即應認上訴為不合法予以駁回，最高法院49年台
    上字第625 號、29年上字第1572號判例可資參照。
四、經查，原告提起本件扶養費給付訴訟後，已於97年10月27日
    死亡，此有原告之除戶戶籍謄本在卷可稽。本件原告既已死
    亡，其為訴訟標的之扶養請求權係一身專屬權，不得繼承，
    且無得使他人承受訴訟之特別規定，本件訴訟標的即因之而
    消滅，自無由原告之繼承人承受訴訟之餘地，是故原告之子
    甲○○具狀聲明承受訴訟，並不合法。揆諸上開說明，應認
    原告死亡後，其當事人能力已喪失，所提起之訴欠缺訴訟要
    件，且此項欠缺無從補正，顯難認為合法，應予駁回。
五、依民事訴訟法第249 條第1項第3款、第95條、第78條，裁定
    如主文。
中    華    民    國    97    年    12    月    26    日
                        家事庭法  官  楊中琪
以上正本證明與原本無異
如不服本裁定應於送達後10日內向本院提出抗告狀，並應繳納抗
告裁判費新臺幣1,000元。
                              書記官  鄭美雀
中    華    民    國    97    年    12    月    29    日


司法院資訊處製作；財團法人民間司法改革基金會備份。
